台灣台中地方法院刑事判決　　　　　　　　　　　　九十三年度易緝字第五五號
　　公　訴　人　台灣台中地方法院檢察署檢察官
　　被　　　告　己○○
　　　　　　　　庚○○
右列被告等因詐欺等案件，經檢察官聲請簡易判決處刑（九十二年度偵字第八二六二
號），本院台中簡易庭認不宜以簡易判決處刑，應適用通常程序審判，本院判決如左
：
    主  文
己○○連續收受贓物，累犯，處有期徒刑拾月。又意圖為自己不法之所有，而侵占遺
失物，處罰金參仟元，如易服勞役，以參佰元折算壹日。
庚○○收受贓物，處有期徒刑參月，如易科罰金，以參佰元折算壹日。又意圖為自己
不法之所有，以詐術使人將本人之物交付，處有期徒刑參月，如易科罰金，以參佰元
折算壹日。應執行有期徒刑伍月，如易科罰金，以參佰元折算壹日。
    犯罪事實
一、己○○與庚○○為兄妹，分別為下列犯行：
（一）庚○○意圖為自己不法之所有，於民國九十一年八月二十日十九時許，在台中
      縣太平市○○路「普羅網咖店」內，向甲○○佯稱有急事欲借電話使用等語，
      致甲○○不疑有他，遂交付其所有OKWAP牌型號I66行動電話（該序號為000000
      000000000號，並含門號0000000000號SIM卡）一具，庚○○詐得該行動電話得
      手後，即趁甲○○專注上網之際逃逸，並通知己○○，而己○○明知該行動電
      話為贓物，竟基於收受贓物之概括犯意予以收受，並於同年月二十八日二十一
      時二十八分許，與庚○○持前揭行動電話，前往台中縣大里市○○路○段三八
      六之十號「奇霖電信生活館」，將該行動電話出售予不知情之「奇霖電信生活
      館」負責人謝坤達。
（二）己○○於九十一年八月三十一日十九時許，在台中市○區○○街六十八號前，
      拾獲戊○○不慎遺落該處之諾基亞牌型號3310行動電話（序號00000000000000
      0號，並含門號0000000000號SIM卡）一具，竟意圖為自己不法所有，將該行動
  電話予以侵占入己，並於翌日十五時五十五分許，持往前揭「奇霖電信生活館
      」，出售予不知情之謝坤達。
（三）己○○明知摩扥蘿拉牌型號CF2001行動電話一具（序號000000000000000，為
      乙○○所有，於同年九月一日十時許在台中縣大里市○○街五十號住處內遭竊
      ）及三星牌型號A408行動電話一具（序號000000000000000，為丙○○所有，
      於同年十月五日十時十五分許在台中市○○路與民意街口遭搶）皆為來源不明
      之贓物，竟承前開收受贓物之概括犯意，先於同年八月二十八日收受前揭庚○○所交付詐得之行動電話後，復於同年九月一日，在不詳處所，收受不詳之人
      交付乙○○遭竊之行動電話，並持往前揭「奇霖電信生活館」，出售予不知情
      之謝坤達。旋於同年十月五日十四時許，在不詳處所，向不詳之人收受前開丙○○遭搶之行動電話，並持往台中縣大里市○○路五五六號「全國通訊行」，
      出售予不知情之賴建宏。
（四）庚○○明知摩扥蘿拉牌型號C289行動電話（序號000000000000000）一具（為
      丁○○所有，於同年九月初在台中縣大里市○○街六十八號一樓辦公室遭竊）
      ，係來路不明之贓物，竟仍於同年九月五日前之某時，在不詳處所，收受不詳
      之人所交付該丁○○遭竊之行動電話，並持往「奇霖電信生活館」，以新台幣
      一千八百元之代價出售予不知情之謝坤達。
（五）嗣經警偵辦前揭丙○○遭搶案件將己○○所簽署之手機讓渡書上指印送經內政
      部警政署刑事警察局比對之結果與己○○之指紋相符，始循線查知上情。
二、案經台中市警察局第四分局報請台灣台中地方法院檢察署檢察官偵查起訴。
    理  由
一、右揭犯罪事實欄一（一）（二）（四）部分，業據被告己○○、庚○○坦承不諱
    ，惟就犯罪事實欄一（三）部分，訊據被告己○○固不諱言持該等行動電話出售
    之事實，惟矢口否認有何收受贓物犯行，辯稱：犯罪事實欄一（三）所指之行動
    電話，均係張哲源交付予伊，伊不知係屬贓物云云，經查：
（一）就犯罪事實欄一（一）部分，業據證人甲○○（九十二年度偵字第八二六二號
      卷第四十九頁）、謝坤達（同前偵卷第四十四、四十五頁）證述明確，並有切
      結保證書影本一紙（同前偵卷第六十三頁）在卷可稽。
（二）就犯罪事實欄一（二）部分，業據證人戊○○（同前偵卷第五十三、五十四頁
      ）、謝坤達（同前偵卷第四十四、四十五頁）證述明確，並有切結保證書影本
   一紙（同前偵卷第六十四頁）在卷可稽。
（三）就犯罪事實欄一（三）部分，經查：
    １、此部分事實，業據證人乙○○（同前偵卷第五十一頁）、丙○○（同前卷第
        五十五至五十八頁）、謝坤達（同前偵卷第四十四、四十五頁）、賴建宏（
        同前偵卷第三十八頁反面、三十九、一二五頁）證述明確，並有切結保證書
        影本一紙（同前八二六二號偵卷第六十五頁）、手機讓渡書影本一紙（同前
        偵卷第六十六頁）、扣押物品目錄表一紙（前揭三星牌Ａ４０８型行動電話
        、同前偵卷第八十六頁）、贓物領回保管書一紙（前揭三星牌Ａ４０８型行
        動電話、同前偵卷第九十頁）、照片三幀（前揭三星牌Ａ４０８型行動電話
        、同前偵卷第八十七至八十九頁）、內政部警政署刑事警察局九十二年二月
        十七日刑紋字第０九二００二七０七八號鑑驗書一份（同前偵卷第九十一至
        九十三頁）在卷可稽。
    ２、被告己○○於檢察官偵訊時供稱：如犯罪事實欄一（三）所示之二具行動電
        話，其中一具係張哲源交付予伊，另一具係蔡俊義交付予伊云云（同前偵內
        第一一六頁），核與其於本院改稱均係張哲源所交付云云（本院卷第五十二
       頁）顯不相符，是被告己○○所辯前後已有不符。再證人張哲源於檢察官偵
        訊中證稱：伊並未交付行動電話予被告己○○等語（同前偵卷第一一九頁）
        ，益見被告己○○所辯顯不足採。此外，又無其它積極證據足認此部分行動
        電係被告己○○所竊取或搶奪而來，堪認被告己○○應係向不詳年籍之人收
        受後持之出售。
    ３、被告己○○於為犯罪事實欄一（三）行為前不久，既曾有如犯罪事實欄一（
        一）（二）所示出售贓物之行為，以被告己○○曾有出售行動電話贓物之特
        別經驗觀察，其對收受他人交付行動電話之來源一事，自應有較高之注意能
        力，是對如犯罪事實欄一（三）所示不詳姓名者所交付來路不明之行動電話
        ，被告己○○豈能無疑。又被告己○○嗣既將行動電話出售，益見被告己○○向該不詳年籍者收受行動電話時，係以類似所有人之支配地位而收受。綜
        上所述，被告己○○主觀上顯有預見該行動電話係屬贓物，且依客觀觀察，
        亦顯無何情狀足使被告己○○確信該行動電話非屬贓物，乃被告己○○竟收
        受該行動電話，足徵被告己○○有收受贓物之犯罪故意甚明。被告己○○此
        部分所辯，無非事後卸責之詞，委無足採，事證明確，其此部分犯行應堪予
        認定。。
（四）就犯罪事實（四）部分，業據證人丁○○（同前偵卷第六十一頁）、謝坤達（
      同前偵卷第四十七頁）證述在卷，並有切結保證書影本一紙（同前偵卷第六十
      七頁）在卷可稽。
（五）綜上所述，堪認被告己○○、庚○○前揭自白犯罪部分與事實相符，另被告己○○就犯罪事實欄一（三）部分所辯不足採信，本案事證明確，被告己○○、
      庚○○犯行均堪以認定。
二、按收受贓物係指取得持有贓物而言，其範圍原甚廣泛，然因刑法除該罪之外，尚
    就搬運、寄藏、故買或牙保等行為，另設處罰規定，故該罪之收受係泛指搬運、
    寄藏、故買或牙保以外之無償取得或持有贓物之行為。而刑法上之牙保贓物，係
    指明知為贓物而代為介紹犯罪人處分贓物之一切行為，亦即為原犯罪人與他人間
    為居間介紹而言。查就犯罪事實欄一（一）所示之行動電話，係被告庚○○撥打
    電話與被告己○○後，始由被告己○○騎乘機車附載庚○○一同持往出售等情，
    業據被告己○○、庚○○於警詢供述明確（同前偵卷第二十七、三十六、三十七
    頁），則被告己○○並無為被告庚○○與謝坤達為居間介紹之行為，是被告己○○此部分所為，難認係屬牙保贓物之行為，應認係屬收受贓物。核被告己○○就
    犯罪事實欄一（一）（三），被告庚○○就犯罪事實欄一（四）所為，均係犯刑
    法第三百四十九條第一項之收受贓物罪；被告己○○就犯罪事實欄一（二）所為
    ，係犯刑法第三百三十七條之侵占遺失物罪；被告庚○○就犯罪事實欄一（一）
    所為，係犯刑法第三百三十九條第一項之詐欺取財罪。被告己○○就犯罪事實欄
    一（一）（三）先後多次收受贓物行為，時間緊接，所犯構成要件相同，顯係基
    於概括之犯意為之，為連續犯，應依刑法第五十六條之規定以一罪論，並加重其
    刑。被告己○○所犯上述侵占遺失物罪、連續收受贓物罪間及被告庚○○所犯上
    述詐欺取財罪、收受贓物罪等罪間，犯意各別，行為互殊，應予分論併罰。被告
    己○○前因竊盜案件，經本院判處有期徒刑三月，甫於九十二年七月八日執行完
    畢，此有台灣高等法院被告全國前案紀錄表一份在卷可按，其五年內再犯本案有
    期徒刑以上之前揭連續收受贓物罪，為累犯，應依法加重其刑，並與前揭加重部
    分遞加重之。爰審酌被告二人犯罪之動機、目的、手段，犯罪所生之危害即財物
    之價值、犯罪後被告己○○否認部分犯行之態度等一切情狀，各量處如主文所示
    之刑及定應執行之刑，並諭知易科罰金及易服勞役之折算標準。
據上論斷，應依刑事訴訟法第四百五十二條、第二百九十九條第一項前段，刑法第三
百四十九條第一項、第三百三十七條、第三百三十九條第一項、第五十一條第五款、
第四十七條、第四十一條第一項前段、第四十二條第二項，罰金罰鍰提高標準條例第
一條前段、第二條，判決如主文。
中      華      民      國      九十三      年    十一    月    三十  日
                              臺灣臺中地方法院刑事第二庭
                                  審判長  法  官    蔡  名  曜
                                          法  官    蔡  美  華
                                          法  官    郭  書  豪
右正本證明與原本無異。
如不服本判決，應於判決送達後十日內向本院提出上訴狀，上訴於臺灣高等法院臺中
分院( 須附繕本 )。
                                          書記官
中      華      民      國      九十三      年    十一    月  三十  日
附錄法條：
刑法第三百三十七條
意圖為自己或第三人不法之所有，而侵占遺失物、漂流物或其他離本人所持有之物者
，處五百元以下罰金。
刑法第三百三十九條
意圖為自己或第三人不法之所有，以詐術使人將本人或第三人之物交付者，處五年以
下有期徒刑、拘役或科或併科一千元以下罰金。
以前項方法得財產上不法之利益或使第三人得之者，亦同。
前二項之未遂犯罰之。
刑法第三百四十九條
收受贓物者，處三年以下有期徒刑、拘役或五百元以下罰金。
搬運、寄藏、故買贓物或為牙保者，處五年以下有期徒刑、拘役或科或併科一千元以
下罰金。
因贓物變得之財物，以贓物論。
